【裁判字號】    97,消債抗,165
【裁判日期】    980211
【裁判案由】    更生事件
【裁判全文】
臺灣板橋地方法院民事裁定           97年度消債抗字第165號
抗  告  人  甲○○
即  債務人
上列抗告人因更生事件，對於中華民國97年10月14日本院97年度
消債更字第521 號裁定提起抗告，本院裁定如下：
    主  文
抗告駁回。
抗告費用新臺幣壹仟元由抗告人負擔。
    理  由
一、原裁定意旨以：抗告人前參加銀行公會協商時，其收入、支
    出情況與為本件更生聲請時未有明顯變動，既無情事變更，
    且無重大履行困難之處。在客觀事實未有顯著變動之下，協
    商金額是否逾聲請人之能力，核屬抗告人在協商時可得預見
    而據以評估可否履行協商條件之事實，與「不可歸責於己之
    事由致履行顯有重大困難」之要件不符，爰駁回其更生之聲
    請。
二、聲請及抗告意旨略以：抗告人於民國95年5 月15日成立協商
    ，每月須清償新臺幣（下同）17,949元，惟抗告人協商時每
    月平均收入僅有23,652元，於扣除每月膳食費6,000 元、交
    通費600 元、水電雜費3,000 元、保險費968 元及扶養父親
    之費用3,000 元，合計共13,568元後，僅餘10,084元，低於
    95年協商成立每月應還款之17,949元，故無力負擔，原協議
    之條件顯然過苛，有不可歸責於抗告人之事由致履行有重大
    困難。原審雖認抗告人於成立協商前後之經濟能力並無明顯
    變動，有依原協商條件履行之能力，惟抗告人於協商成立之
    初，係靠其姐姐之資助，始有能力償還協商之金額，後因姐
    姐無力繼續資助，抗告人無力繼續還款，迫於無奈始毀諾。
    抗告人不僅於協商成立之初無能力獨自清償，必須靠姐姐資
    助，姐姐停止資助後，更無法清償，即抗告人於協商成立前
    後均無力清償協商之金額等語，爰求為廢棄原裁定。
三、按債務人與金融機構協商成立者，不得聲請更生或清算，但
    因不可歸責於己之事由，致履行顯有重大困難者，不在此限
    ；本條例施行前，債務人依金融主管機關協調成立之中華民
    國銀行公會會員辦理消費金融案件無擔保債務協商機制與金
    融機構成立之協商，準用前項之規定，消費者債務清理條例
    第151 條第5 項、第6 項分別定有明文。次按債務人不能清
    償債務或有不能清償之虞者，固得依本條例所定更生或清算
    程序，清理其債務，然聲請更生或清算不合程式或不備其他
    要件者，法院應以裁定駁回之，僅其情形可以補正者，法院
    應定期間先命補正，復為同條例第3 條、第8 條所明定。
四、經查：本件抗告人具狀聲請更生，雖同時提出戶籍謄本、95
    年公會協商協議書影本、無擔保債務明細表影本、債權人清
    冊、財團法人金融聯合徵信中心當事人綜合信用報告、財產
    及收入狀況說明書、收入切結書、本院民事執行處執行命令
    影本等資料到院，惟抗告人僅檢附上開資料，其內容經核後
    認未齊備，有命補正之必要，業經原審於97年8 月8 日裁定
    命抗告人應予補正，抗告人於收受上開裁定後，雖曾分別於
    97年8 月25日、9 月15日具狀補正更生陳報狀、機車行照正
    反面影本、自96年9 月起至97年7 月止之薪資單、財政部臺
    灣省北區國稅局94至95年度綜合所得稅各類所得資料清單、
    財產歸屬資料清單、勞工保險投保資料表、交通費收據影本
    、電費帳單影本、還款證明等資料到院，然經細繹抗告人上
    開補正之內容，就曾經協商成立而因不可歸責於己之事由，
    致履行顯有重大困難之證明文件，則未依限補正，且迄今猶
    未提供其他積極事證供本院審酌。而按消費者債務清理條例
    第151 條第5 項之規定意旨，債務清償方案成立後，債務人
    本應按其條件履行，僅於其後發生情事變更，在清償期間支
    出增加或收入減少，致該方案履行困難甚或履行不能，因不
    可歸責於己，始能依上開法條但書之規定聲請更生或清算；
    此項規定，旨在避免債務人任意毀棄已成立之協商，濫用更
    生或清算之裁判上債務清理程序，蓋以債務清償方案係經當
    事人行使程序選擇權所為之債務清理契約，債務人自應受該
    成立之協議所拘束。核諸抗告人前開陳述及所提證據，難認
    已足證明其自前述協商成立迄今，有何新生具體情節，可認
    係不可歸責於己之事由，致所需之支出增加或收入減少，因
    而有不能履行原協商條件或履行顯有重大困難之情事。因此
    ，原審認抗告人無何不可歸責於己致履行協商顯有重大困難
    之事由，而駁回其更生之聲請，並無違誤。抗告意旨指摘原
    裁定不當，求予廢棄另為裁定，為無理由，應予駁回。
五、據上論結，本件抗告為無理由，依消費者債務清理條例第15
    條，民事訴訟法第495 條之1 第1 項、第449 條第1 項、第
    95條、第78條，裁定如主文。
六、另抗告人如尚認原協商條件超過其負擔能力，自仍得依照中
    華民國銀行公會通知各會員銀行之個別協商一致性方案，與
    債權銀行再次協商調整變更協商內容，以解決抗告人對於金
    融機構所負之債務問題，附此敘明。
中    華    民    國    98    年    2     月    11    日
                  民事第一庭    審判長法  官  李世貴
                                      法  官  陳翠琪
                                      法  官  黃信樺
以上正本證明與原本相符
本裁定不得抗告
中    華    民    國    98    年    2     月    11    日
                                      書記官  李佳靜


司法院資訊處製作；財團法人民間司法改革基金會備份。
